臺灣桃園地方法院交通事件裁定　　　　100年度交聲字第349號
原處分機關　交通部公路總局臺北區監理所
異　議　人
即受處分人　陳俊元
上列異議人因違反道路交通管理處罰條例案件，不服交通部公路
總局臺北區監理所中華民國100年4月12日板監裁字第裁41-DB000
0000號違反道路交通管理事件裁決書所為之處分，聲明異議，本
院裁定如下：
    主  文
原處分撤銷。
陳俊元汽車駕駛人，行經有燈光號誌管制之交岔路口闖紅燈，處
罰鍰新臺幣壹仟捌佰元，並記違規點數點。
    理  由
一、原處分意旨略以：異議人即受處分人陳俊元所有車號J8G-10
    0 號重型機車，於民國99年10月4日下午1時51分許，行經桃
    園縣大溪鎮○○路與仁善路口時，有闖紅燈（左轉仁善路）
    違規情事，為桃園縣政府警察局大溪分局逕行舉發，並填製
    桃園縣政府警察局桃警局交字第DB0000000 號舉發違反道路
    交通管理事件通知單（未填載應到案日期），嗣經原處分機
    關交通部公路總局臺北區監理所執行機關板橋監理站於 100
    年4 月12日以板監裁字第裁41-DB0000000號裁決書，認異議
    人違反道路交通管理處罰條例第53條第1 項規定，處異議人
    罰鍰新臺幣（下同）2,700元，並記違規點數3點。
二、聲明異議意旨略以：異議人於收受本件裁決書前，未接獲任
    何舉發通知書，現依最高裁罰基準加倍處罰，實有失公允，
    為維護權益，爰依法聲明異議等語。
三、按汽車駕駛人，行經有燈光號誌管制之交岔路口闖紅燈者，
    處1,800元以上5,400元以下罰鍰；汽車駕駛人有第53條情形
    者，並予記違規點數3 點；汽車駕駛人之行為有闖紅燈或平
    交道情形，當場不能或不宜攔截製單舉發者，得逕行舉發，
    道路交通管理處罰條例第53條第1項、第63條第1項第3 款、
    第7條之2第1項第1款分別定有明文。復按送達於應受送達人
    之住居所、事務所或營業所為之；於應送達之處所不獲會晤
    應受送達人時，得將文書付與有辦別事理能力之同居人、受
    僱人或應送達處所之接收郵件人員；送達，不能依前2 條規
    定為之者，得將文書寄存送達地之地方自治或警察機關，並
    作送達通知書2份，1份黏貼於應受送達人住居所、事務所、
    營業所或其就業處所門首，另1 份交由鄰居轉交或置於該送
    達處所信箱或其他適當位置，以為送達；前項情形，由郵政
    機關為送達者，得將文書寄存於送達地之郵政機關；寄存機
    關自收受寄存文書之日起，應保存3 個月，此為行政程序法
    第72條第1項前段、第73條第1項、第74條所明定。另按處理
    違反道路交通管理事件，有關文書送達之程序，依行政程序
    法之規定，違反道路交通管理事件統一裁罰基準及處理細則
    第5條亦訂有明文。
四、經查：異議人所有車號所有車號J8G-100 號重型機車，於99
    年10月4日下午1時51分許，行經桃園縣大溪鎮○○路與仁善
    路口時，有闖紅燈（左轉仁善路）違規情事，為桃園縣政府
    警察局大溪分局逕行舉發，並填製桃園縣政府警察局桃警局
    交字第DB0000000 號舉發違反道路交通管理事件通知單乙節
    ，有前開舉發通知書暨違規照片在卷可稽，堪認異議人確有
    本件違規情事存在。惟而，本件舉發通知單經桃園縣政府警
    察局以掛號郵務送達（掛號號碼：000000-000000-00-00000
    -0號），寄至異議人車籍址「臺北縣新莊市（現改制為新北
    市新莊區，下仍沿用舊稱）民安西路252 巷2號4樓」，嗣因
    郵務人員未會晤異議人本人，亦無受領文書之同居人、受僱
    人或應送達處所之接收郵件人員，遂於99年10月25日將前開
    舉發通知單寄存於新莊民安郵局以為送達等情，固有桃園縣
    政府警察局大溪分局送達證書、中華郵政股份有限公司三重
    郵局100 年6月7日重營字第1001800456號函述可參，然該址
    究屬異議人住居所地與否，尚仍存疑，自難單以原處分機關
    已為文書郵務送達為由，遽認本件有合法寄存送達而生送達
    之效力情事。再者，參以異議人於97年9 月30日已經其戶籍
    址由上址遷移至「桃園縣大溪鎮○○○街107 號」，而其行
    車執照登記地亦為桃園縣大溪鎮新址等情，此有全戶戶籍資
    料（完整姓名）查詢結果、證號查詢機車駕駛人結果附卷足
    憑，由此可見，異議人住所地自斯時起已遷移至桃園縣大溪
    鎮新址，前開舉發通知書仍向臺北縣新莊市舊址為送達，於
    法不合，顯不生適法送達之效力。雖然，異議人所有車號J8
    G-100 號重型機車之車籍登記地仍為臺北縣新莊市舊址，但
    該址已非異議人之住居所地乙節，不容置疑，況異議人戶籍
    及行車執照登記地均為桃園縣大溪鎮新址，原處分機關祇稍
    加查證即得明瞭其舉發通知書之送達程序有誤，此項查證義
    務當應由國家行政機關橫向聯繫，當無從以異議人車籍登記
    址為臺北縣新莊市舊址為由，怠於其應盡之查證義務，而將
    不利益加諸於人民，要不得謂異議人有逾越應到案期限之加
    重裁罰情形存在。從而，異議人雖有本件闖紅燈之違規事實
    ，但原處分機關未能依法將前開舉發通知書送達與異議人該
    時有效之桃園縣大溪鎮○○○街107 號住所地，不生適法送
    達之效力，更何況前開舉發通知書上漏未填載應到案日期，
    異議人自無所謂有逾越應到案期限60日以上情事，原處分機
    關未予詳查，逕依道路交通管理處罰條例第53條第1 項、第
    63條第1項第3款及違反道路交通管理事件統一裁罰基準表，
    處以異議人機器腳踏車最高額之2,700 元罰鍰，殊嫌速籪，
    無可維持。
五、綜上所述，本件異議人固於上述時地，有汽車駕駛人行經有
    燈光號誌管制之交岔路口闖紅燈之違規行為，但無逾越應到
    案期限60日以上情形存在，是以，異議人本件聲明異議為有
    理由，本院爰將原處分予以撤銷，並因異議人嗣後已獲悉該
    項舉發事實，應認在期限內到案陳述，爰依道路交通管理處
    罰條例第53條第1項、第63條第1項第3 款及違反道路交通管
    理事件統一裁罰基準表規定，自為裁罰如主文第二項所示，
    以期適法。
六、末本院殷盼各監理機關應正視駕駛人、車籍登記資料嚴重錯
    誤之現況，此一爭議屢屢重現，監理機關不肯主動與有關行
    政機關聯繫，以取得正確之駕駛人住所資料，經人民聲明異
    議後尚且不能反躬自省，直待法院查明實情後亦無法從中獲
    得教訓，此一程序勞費自應歸咎於監理機關之不作為所惹；
    本院期許各監理機關及道路交通主管機關交通部斯時應即採
    取有效之行政作為，俾以保障人民之財產權、避免無端耗費
    國家司法資源，進而原處分機關所為之道路交通裁罰處分始
    能得到人民信賴與折服，對於促進我國道路交通法制之進展
    方有實益，特此指明。
據上論斷，應依道路交通管理處罰條例第87條第2 項，道路交通
事件處理辦法第19條前段，裁定如主文。
中    華    民    國   100    年    7     月    21    日
                  交通法庭      法  官  黃翊哲
以上正本證明與原本無異。
如不服本裁定，應於裁定送達後5 日內，以書狀敘述理由（須附
繕本），向本院提出抗告。
                                書記官  蔡紫凌
中    華    民    國   100    年    7     月    21    日